臺灣高等法院刑事判決　　　　　　　　99年度上訴字第3945號
上　訴　人
即　被　告　李明松
上列上訴人因違反毒品危害防制條例案件，不服臺灣士林地方法
院99年度審訴字第661號，中華民國99年9月30日第一審判決（起
訴案號：臺灣士林地方法院檢察署99年度毒偵字第1417號、第15
79號），提起上訴，本院判決如下：
    主  文
上訴駁回。
    事  實
一、李明松前因施用毒品案件，經臺灣板橋地方法院裁定送觀察
    、勒戒後，認有繼續施用毒品之傾向，再經該院裁定令入戒
    治處所施以強制戒治，已於民國93年8 月12日執行完畢（執
    畢後接續執行另案徒刑），並經臺灣板橋地方法院檢察署檢
    察官以93年度戒毒偵字第295 號為不起訴處分確定。又李明
    松前因違反麻醉藥品管理條例、藥事法等案件，經臺灣板橋
    地方法院以86年度訴字第1428號判決處有期徒刑7 月、6 年
    及7 月，應執行有期徒刑7 年確定，於90年3 月30日縮短刑
    期假釋出監，所餘期間付保護管束。嗣因於保護管束期間違
    反保護管束情節重大，經撤銷假釋，應執行殘刑有期徒刑3
    年又7 日，已於96年6 月17日縮刑期滿執行完畢。復於前揭
    觀察、勒戒及強制戒治執行完畢後5 年內之98年間，因施用
    毒品案件，經臺灣板橋地方法院以98年度訴字第2674號判決
    處有期徒刑8月，並迭經本院及最高法院判決駁回上訴確定
    。詎其猶不知悛悔：
  (一)竟各基於施用第一級毒品海洛因、第二級毒品甲基安非他命
    之犯意，於99年5 月30日某時許，在其位於臺北市大同區○
    ○○路287 號5 樓之6 住處內，以針筒注射之方式，施用海
    洛因1 次；後於同日某時許，在其前揭住處，另以將甲基安
    非他命置於吸食器內燒烤吸食煙霧之方式，施用甲基安非他
    命1 次。嗣於99年6 月1 日晚間9 時35分許，李明松因他案
    遭通緝到案，經警採集其尿液送驗後，悉知上情。
  (二)另於99年6 月22日某時許，李明松又基於施用第一級毒品海
    洛因之犯意，在上址住處，以針筒注射之方式，施用海洛因
    1 次。嗣於99年6 月24日晚間8 時45分許，經警採集其尿液
    檢體送鑑後，而悉上情。
二、案經臺北市政府警察局大同分局報告臺灣士林地方法院檢察
    署檢察官偵查起訴。
    理  由
一、前揭犯罪事實，業據被告李明松於偵查中、原審及本院審理
    時坦承不諱（參見第1417號偵查卷第45頁，原審卷第19 頁
    、第21頁、本院99年12月29日審判程序筆錄）。又被告先後
    2 次在警局所排尿液，經送台灣尖端先進生技醫藥股份有限
    公司以酵素免疫分析法初驗後，再以氣相層析質譜儀法複驗
    ，分別證實該尿液呈嗎啡（即施用海洛因之代謝物）、安非
    他命及甲基安非他命陽性反應，與呈嗎啡陽性反應，有臺北
    市政府警察局偵辦毒品案件尿液檢體委驗單影本（編號：
    038322號）、台灣尖端先進生技醫藥股份有限公司99年6月
    18日編號AD26096號濫用藥物檢驗報告、臺北市政府警察局
    偵辦毒品案件尿液檢體委驗單影本（編號：038346號）及台
    灣尖端先進生技醫藥股份有限公司99年7月9日編號AD28809
    號濫用藥物檢驗報告等各1紙附卷可稽（見偵1417卷第50頁
    、第3頁至第4頁，偵1579卷第3頁至第4頁、第5頁）。綜上
    ，足認被告自白與事實相符，可以採信，本案事證明確，被
    告犯行堪予認定。
二、本院審理時向台北市政府警察局大同分局，函詢「被告是否
    於犯罪未發覺前向警方自首？」，據覆稱：「被告李明松於
    99年6月24日因毒品危害防制條例通緝為本分局偵查隊員警
    緝獲到案，雖被告李明松自願同意警方採集尿液（編號：
    038346號）送驗，經台灣尖端先進生技醫藥股份有限公司檢
    驗結果：鴉片類之及可待因均呈陽性反應；惟被告李明松於
    警詢筆錄中否認於近日內有施用毒品，辯稱最後1次施用毒
    品係於99年5月底，足證被告李明松自白供述並非實情，礙
    難認定符合自首之要件」等情，此有該局99年12月16日北市
    警同分刑字第09932615200號函一紙在卷並有相關被告警詢
    筆錄可憑，被告主張自首，即非可採，併此敘明。
三、按毒品危害防制條例於92年7月9日修正公布，自93年1月9日
    施行，其中第20條、第23條將施用毒品之刑事處遇程序區分
    為「初犯」、「5年內再犯」、「5年後再犯」。依其立法理
    由之說明：「初犯」，經觀察、勒戒或強制戒治，應為不起
    訴處分或不付審理之裁定；經觀察、勒戒或強制戒治執行完
    畢釋放後，「5年內再犯」者，因其再犯率甚高，原實施之
    觀察、勒戒及強制戒治既已無法收其實效，爰依法追訴或裁
    定交付審理。至於經觀察、勒戒或強制戒治執行完畢釋放，
    「5年後再犯」者，前所實施之觀察、勒戒或強制戒治已足
    以遮斷其施用毒品之毒癮，為期自新及協助其斷除毒癮，仍
    用「初犯」規定，先經觀察、勒戒或強制戒治之程序。從而
    ，依修正後之規定，祇於「初犯」及「5年後再犯」2種情形
    ，有其追訴條件之限制，即須於初犯經觀察、勒戒或強制戒
    治釋放後，5年內均無施用毒品之行為，始能認其前所實施
    之觀察、勒戒或強制戒治已足遮斷毒癮，而得於5年後再犯
    時，再予適用初犯之規定，重行觀察、勒戒等程序。倘5年
    內已經再犯，經依法再為保安處分或追訴處罰，縱其第3次
    （或第3次以上）施用毒品之時間，在初犯之保安處分執行
    完畢釋放5年以後，即與「5年後再犯」之情形有別，且因已
    於「5年內再犯」，顯見其再犯率甚高，原實施觀察、勒戒
    或強制戒治，已無法收其實效，自無再經觀察、勒戒及強制
    戒治之必要，應由檢察官逕行起訴，始符新法修正之本旨（
    最高法院97年第5次刑事庭會議決議、97年度台非字第540號
    判決參照）。查，本件被告前因施用毒品案件，經臺灣板橋
    地方法院裁定送觀察、勒戒及強制戒治，於執行完畢後5年
    內再犯施用毒品罪，業經追訴及判處罪刑確定等情，有本院
    被告前案紀錄表在卷可稽，是本案被告所為施用毒品之犯行
    ，距離前開觀察、勒戒及強制戒治執行完畢釋放雖已逾5 年
    ，惟被告於上開觀察、勒戒及強制戒治執行完畢後5年內，
    既已再犯施用毒品罪，並經追訴、處罰，揆諸前揭說明，其
    本次犯行即與毒品危害防制條例第20條第3項所稱之「5 年
    後再犯」有別，是公訴人依法追訴，於法並無不合，自應依
    法論科。
四、查海洛因、甲基安非他命分別為毒品危害防制條例第2條第2
    項第1款、第2款所稱之第一級毒品及第二級毒品，是核被告
    李明松所為，各係犯毒品危害防制條例第10條第1項之施用
    第一級毒品罪、同條例第10條第2項之施用第二級毒品罪，
    其施用前持有之低度行為，應為施用之高度行為所吸收，均
    不另論罪。又被告所犯2次施用第一級毒品罪及1次施用第二
    級毒品罪，時間不同、犯意各別，行為互殊，應予分論併罰
    。又被告有如事實欄所載前案科刑及執行之情形，有本院被
    告前案紀錄表附卷可參，其於有期徒刑執行完畢後5年內，
    故意再犯本案有期徒刑以上之各罪，均為累犯，各應依刑法
    第47條第1項之規定加重其刑。
五、原審認被告罪證明確，適用毒品危害防制條例第10條第1項
    、第2項，刑法第11條前段、第47條第1項、第51條第5款之
    規定，及審酌被告曾因施用毒品犯行而送觀察、勒戒、強制
    戒治及法院判處罪刑確定，仍不知悛悔，復再施用第一級、
    第二級毒品，顯見其無戒絕之決心，惟念其施用毒品乃戕害
    自己身心健康，尚未危及他人，並考量其犯後於偵、審中坦
    承犯行之犯後態度，兼衡其犯罪之動機、目的、智識程度等
    一切情狀，分別量處如原審判決主文所示之刑，並定應執行
    刑有期徒刑1年10月。其認事用法及量刑，均無違誤，被告
    上訴主張自首，核無理由，其上訴應予駁回。
據上論斷，應依刑事訴訟法第368條，判決如主文。
本案經檢察官吳國南到庭執行職務。
中    華    民    國    100    年     1    月    5    日
                    刑事第一庭審判長法  官  葉騰瑞
                                    法  官  彭政章
                                    法  官  莊明彰
以上正本證明與原本無異。
施用第一級毒品部分如不服本判決應於收受送達後10日內向本院
提出上訴書狀，其未敘述上訴之理由者並得於提起上訴後10日內
向本院補提理由書（均須按他造當事人之人數附繕本）「切勿逕
送上級法院」。
其餘不得上訴。
                                    書記官  王韻雅
中    華    民    國   100    年    1     月    5     日